【裁判字號】    97,勞訴,32
【裁判日期】    970331
【裁判案由】    給付資遣費
【裁判全文】
臺灣臺北地方法院民事判決             97年度勞訴字第32號
    原      告  乙○○
    被      告  財團法人聯合信用卡處理中心
    法定代理人  甲○○
    訴訟代理人  丙○○
上列當事人間請求給付資遣費事件，本院於民國97年3 月18日言
詞辯論終結，判決如下：
    主      文
原告之訴及假執行之聲請均駁回。
訴訟費用由原告負擔。
    事實及理由
一、原告主張被告為僱用勞工逾30人之事業單位，原告自85年間
    起受僱於被告，兩造間訂有適用勞動基準法（下稱勞基法）
    之勞動契約，被告於兩造勞動契約存續中之95年6 月6 日，
    未經勞資協議，片面公布特別休假辦法，規定員工「12月份
    申請特休假之可休天數，為年度特別休假天數之1/12；如於
    11 月 底前預先申請12月之一次連續休假，則12月可休天數
    為年度特別休假天數之1/4 ；凡有逾越可休天數之休假，概
    併入年度事病假計算，並依員工考勤獎金發給辦法扣減獎金
    」。由於被告以上開工作規則，不當限縮員工排定特別休假
    之權利，違反勞基法施行細則第24條第2 款「特別休假日期
    應由勞雇雙方協商排定之」規定，且以扣發全勤、績效獎金
    為懲處，致員工受領獎金、薪資及升遷之權益均受影響，復
    未依勞基法第70條規定報請主管機關核備，顯係違反勞工法
    令致有損害勞工權益之虞。原告於95年7 月28日知悉上情，
    遂依勞基法第14條第1 項第6 款規定，於同年8 月15日以存
    證信函向被告表示終止勞動契約，並依同條第4 項、第17條
    規定，請求被告給付資遣費新臺幣（下同）80萬元，惟為被
    告所拒，爰提起本訴，聲明請求被告給付原告80萬元，及自
    起訴狀繕本送達翌日起至清償日止，按年息5%計算之法定遲
    延利息，並願供擔保，請准宣告假執行等情。
二、被告則辯稱原告係於95年7 月28日，以個人學業深造及生涯
    規劃為由，主動向被告提出辭呈，預告於同年8 月27日終止
    兩造間勞動契約，並非因不滿被告之特別休假辦法而離職。
    雖原告復於同年8 月15日，以被告變更特別休假規定違反勞
    工法令為由，依勞基法第14條第1 項第6 款規定，對被告終
    止勞動契約，惟原告於85年8 月15日受僱於被告時，已認知
    當時被告所制定且為兩造勞動契約內容之「員工特別休假辦
    法」，係將員工特別休假天數，分為「員工自請天數」，及
    授權各單位主管視業務情況隨時通知員工一次休畢之「主管
    隨時通知天數」。嗣被告雖因員工多將年度未休之特別休假
    ，集中安排於12月份休畢，造成當月業務運作及職務代理之
    衝突，遂未經勞資協商，於94年6 月16日修訂上開休假辦法
    ，限制員工12月份特別休假之可休日數，並於同年7 月20日
    、11月4 日及95年3 月9 日、6 月6 日，分別重申提醒員工
    注意。惟此項12月份可休天數限制之規定，與修訂前主管得
    隨時通知員工一次休畢部分特別休假之規定意旨相當，並非
    勞動條件之不利益變更。縱認屬不利益變更，亦係為避免員
    工休假衝突，影響職務代理及業務運作所為之不得已管制措
    施，有其合理性及必要性，並非故意剝奪員工之休假權益，
    而原告歷年來亦完全休畢其特別休假，權益未曾受損，被告
    變更特別休假規定，與勞基法第14條第1 項第6 款所定違反
    勞工法令致損害勞工權益之情形不合，原告本不得據以終止
    勞動契約請求給付資遣費。況原告於94年6 月16日上開休假
    辦法修訂公布後，未於知悉時起30日內為終止勞動契約之表
    示，依勞基法第14條第2 項規定，其終止權亦已消滅，原告
    提起本訴請求給付資遣費，並無理由等語，爰聲明請求駁回
    原告之訴，如受不利判決，並願供擔保請准免為假執行。
三、查被告為僱用勞工逾30人之事業單位，於其特別休假辦法規
    定員工12月份申請特休假之可休天數，為年度特別休假天數
    之1/12；如於11月底前預先申請12月之一次連續休假，則12
    月可休天數為年度特別休假天數之1/4 ；凡有逾越可休天數
    之休假，概併入年度事病假計算，並依員工考勤獎金發給辦
    法扣減獎金；原告自85年8 月15日起受僱於被告，兩造間訂
    有適用勞基法之勞動契約；原告於95年7 月28日，以個人學
    業深造及生涯規劃為由，主動向被告提出辭呈，預告於同年
    8 月27日終止勞動契約後，復於同年8 月15日，以被告之上
    開特別休假辦法未經勞資協議，亦未報送主管機關核備，且
    內容限縮勞工排定休假權利，有致勞工權益遭受損害之虞為
    由，依勞基法第14條第1 項第6 款規定，對被告表示終止勞
    動契約等事實，為兩造所是認，並有原告所提出之電子郵件
    及存證信函等影本附卷可稽，堪信為真實。
四、原告雖主張被告未經勞資協商，片面公布上開特別休假辦法
    ，不當限縮員工排定特別休假之權利，違反勞基法施行細則
    第24條第2 款「特別休假日期應由勞雇雙方協商排定之」規
    定，並以扣發全勤、績效獎金為懲處，復未依勞基法第70條
    規定報送主管機關核備，有違反勞工法令致損害勞工權益之
    虞，原告得依勞基法第14條第1 項第6 款、第4 項規定，終
    止勞動契約請求給付資遣費等情，惟為被告所否認，並以前
    詞置辯。經查：
  (一)勞工繼續工作滿一定期間，依勞基法第38條規定，固取得向
    雇主請求特別休假之權利，然勞工法令就特別休假之日期，
    僅於勞基法施行細則第24條第2 款規定「應由勞雇雙方協商
    排定之」，就勞雇雙方無法協商時之處理方式，則無規範。
    審諸特別休假之日期，倘由勞工任意指定，不免造成生產秩
    序之混亂，尤以勞工若集體休假，更形成類似罷工之狀態，
    於事業之正常營運及產業之發展，自有妨礙等情，如雇主以
    勞工於某特定時段休假有礙事業正常營運為由，在合理必要
    範圍內，以工作規則預示不同意勞工於該時段休假，並賦予
    相當之不利益效果以資限制，即非法所不許。
  (二)觀諸被告所提出為原告不爭執之被告「93年度12月份員工休
    假天數佔個人年度特別休假天數概況一覽表」所載，93年度
    被告全體員工不含新進人員計258 人，同年12月被告員工休
    假日數超過其特別休假日數1/12者，計68人，佔全體員工人
    數26.4％；休假日數超過其特別休假日數1/6 者，計42人，
    佔全體員工人數16.3％；休假日數超過其特別休假日數 1/4
    者，計76人，佔全體員工人數29.5％；總計被告員工於93年
    12月份休假人數達186 人，占全體員工人數72% 。可徵被告
    員工確有將年度未休之特別休假，集中安排於12月份休畢之
    趨勢。而被告為信用卡業務處理機關，須常時辦理各發卡銀
    行、特約商店及持卡人之信用卡事務，以國內信用卡交易之
    熱絡，被告之業務量當甚龐大，如被告之員工多將特別休假
    集中排定於12月份，自將嚴重影響被告於當月份之業務營運
    。準此以觀，被告鑑於前述員工休假情形之實證經驗，而以
    上開休假辦法限制員工於12月份之特別休假可休日數，顯有
    其必要性。
  (三)再依上開特別休假辦法內容，僅規定員工12 月 份申請特休
    假之天數，為年度特別休假天數之1/12，並非完全禁止員工
    於當月份請休特別休假，亦未干涉員工於其他月份之休假排
    定，且員工如於11月底前預先申請12月之一次連續休假，則
    12月可休天數更可達年度特別休假天數之1/4 ，亦可見該休
    假辦法對於員工排定特別休假之限制，程度尚屬輕微，與其
    所欲保護事業正常營運之利益相權衡，亦符比例原則，並無
    逾越合理之範籌。
  (四)則依首揭說明，被告以上開休假辦法限制員工12月份特別休
    假之可休日數，難謂有違勞工法令。被告同此意旨之抗辯，
    尚非無據。原告主張被告片面公布上開休假辦法，有違勞工
    法令云云，並無可取。
  (五)雖被告自認上開休假辦法在原告離職之前，並未報送主管機
    關核備。惟雇主違反勞基法第70條，工作規則應報請主管機
    關核備後公開揭示之規定，僅係雇主應受同法第79條第1 款
    規定處罰之問題，苟該工作規則未違反強制或禁止規定，仍
    屬有效（最高法院81年臺上字第2492號判決同此意旨）。被
    告之上開休假辦法，並無違反勞工法令，已如前述，縱其未
    經報送主管機關核備即公布實施，依上開說明，亦僅涉及被
    告應否受罰之問題，並不影響其效力。則被告以有效成立之
    上開休假辦法，規範原告及其他員工之特別休假，於法並無
    不合，自難認有致勞工權益受損之虞。原告主張被告未將上
    開休假辦法報請主管機關核備即行公布實施，有損害勞工權
    益之虞云云，亦非有據。
  (六)而勞工得依勞基法第14條第1 項第6 款、第4 項規定，對雇
    主終止勞動契約請求給付資遣費者，須以雇主有「違反勞動
    契約或勞工法令，致有損害勞工權益之虞」之行為為要件。
    據上所述，原告以前詞主張被告片面公布上開特別休假辦法
    ，有違勞工法令致損害勞工權益，並無可取。則其主張得依
    勞基法第14條第1 項第6 款、第4 項規定，終止勞動契約請
    求被告給付資遣費，即非有據。
五、從而，原告提起本訴，聲明請求被告給付資遣費80萬元及自
    起訴狀繕本送達翌日起至清償日止按年息5%計算之利息，為
    無理由，不能准許。原告既受敗訴之判決，其假執行之聲請
    即失所附麗，應併予駁回。
六、本件為判決之基礎已臻明確，兩造其餘陳述及所提證據，經
    本院斟酌後，認於判決之結果無影響，爰不逐一論述，附此
    敘明。
七、依民事訴訟法第78條，判決如主文。
中    華    民    國    97    年    3     月    31    日
                        勞工法庭  法  官  黃明發
以上正本係照原本作成
如對本判決上訴，須於判決送達後20日內向本院提出上訴狀
中    華    民    國    97    年    3     月    31    日
                                  書記官  陳怡如


司法院資訊處製作；財團法人民間司法改革基金會備份。
